【裁判字號】    96,訴,3264
【裁判日期】    970116
【裁判案由】    殺人未遂等
【裁判全文】
臺灣高雄地方法院刑事判決              96年度訴字第3264號
公  訴  人  臺灣高雄地方法院檢察署檢察官
被      告  甲○○
指定辯護人  本院公設辯護人  戊○○
上列被告因殺人未遂等案件，經檢察官提起公訴（96年度偵字第
19665 號），本院判決如下：
    主  文
甲○○犯恐嚇危害安全罪，處有期徒刑肆月。又犯恐嚇危害安全
罪，處有期徒刑伍月。又犯傷害罪，處有期徒刑壹年貳月。又犯
剝奪他人行動自由罪，處有期徒刑捌月。又犯殺人未遂罪，處有
期徒刑捌年陸月。應執行有期徒刑拾年拾月。
    事  實
一、甲○○與庚○○係夫妻，雙方有家庭暴力防治法第3 條第1
    款所定之家庭成員關係，甲○○於民國96年5 月10日3 時30
    分許，因懷疑庚○○有外遇，即前往庚○○位於高雄縣橋頭
    鄉○○村○○路17巷3 號住處，自廚房取出水果刀2 把，持
    刀進入2 樓庚○○房間內，基於恐嚇之犯意，將上開2 把水
    果刀分別抵在庚○○頸部、臉部上，並以「妳信不信，我從
    妳支氣管切下去，妳就死掉」等語恫嚇庚○○，使庚○○心
    生畏懼，致生危害於安全。隨後居住於庚○○住處斜對面之
    丙○○（庚○○之表妹）因聽聞庚○○之呼救聲而趕至，見
    甲○○持刀抵住庚○○，出言勸告甲○○不要這樣，有話好
    好講，甲○○即另基於恐嚇之犯意，以「若要救她的話，要
    連妳也一起殺」等語恫嚇丙○○，使丙○○心生畏懼，致生
    危害於安全，丙○○旋離開現場向他人求救。丙○○離開後
    ，甲○○又基於傷害他人身體之犯意，以上開水果刀割傷庚○○之臉部、頸部、手腳等處，及刺其右胸1 刀；再基於剝
    奪他人行動自由之犯意，以水果刀壓制挾持庚○○，將其強
    拖上樓至3 樓房間內，鎖上房門並向庚○○表示「如果有人
    要進來救妳，就要1 刀將妳殺死」等語，及以水果刀劃過庚○○之臉部、頸部、手臂及大腿等處，而剝奪庚○○之行動
    自由，致庚○○受有顏面部、頸部、雙側手臂、左手中指及
    雙側大腿多處撕裂傷、右胸穿刺傷併氣胸、右肺部損傷、右
    側橈神經損傷等傷害。嗣庚○○之母丁○○、弟弟己○○接
    獲通知趕到現場，在上開3 樓房間門外敲門未獲回應，己○○即踹開房門，甲○○見房門已被踹開有人要進來搭救庚○○，竟萌生殺人之犯意，以水果刀刺入庚○○之左胸，欲再
    刺第2 刀時，為丁○○、己○○搶下水果刀而阻止，庚○○
    趁機逃離現場，經送財團法人長庚紀念醫院高雄分院（下稱
    長庚醫院）急救始倖免於難，惟已受有左胸穿刺傷併左側血
    氣胸、左肺部損傷之傷害，甲○○前後共剝奪庚○○之行動
    自由約1 、20分鐘。
二、案經庚○○訴由高雄縣政府警察局岡山分局報請臺灣高雄地
    方法院檢察署檢察官偵查起訴。
    理  由
一、訊據被告甲○○對曾於上開時、地持刀割刺傷、恐嚇告訴人
    庚○○，及將告訴人由2 樓強拖至3 樓房間等事實坦承不諱
    ，惟矢口否認有何恐嚇丙○○及殺人未遂之犯行（傷害、剝
    奪他人行動自由及恐嚇告訴人部分均已認罪），辯稱：當時
    伊沒有要殺庚○○的意思，在3 樓房間沒有刺庚○○左胸，
    是在樓梯間不小心刺到庚○○的胸部，也沒有恐嚇丙○○，
    只有對她說妳來這裡做什麼云云。經查：
  (一)程序方面：
  1.證人庚○○、丙○○、丁○○、己○○均曾於96年7 月18日
    檢察官偵查中到庭具結作證，渠等向檢察官所為之言詞陳述
    ，並無證據證明有何顯不可信之情況，且與本案待證事實相
    關，依刑事訴訟法第159 條之1 第2 項規定，得為證據。
  2.卷附長庚醫院病歷資料（病患庚○○）1 份，係從事醫療業
    務之人於業務上製作之紀錄文書，並無證據證明該文書有何
    顯不可信之情況，且與被告是否犯罪之待證事實相關，依刑
    事訴訟法第159 條之4 第2 款規定，得為證據。
  3.卷附長庚醫院診斷證明書（病患庚○○）2 份、長庚醫院96
    年10月22日（96）長庚院高字第6A0476號函1 份，均屬被告
    以外之人於審判外之書面陳述，而公訴人、被告及辯護人就
    上開書面陳述，於本院調查證據時知有刑事訴訟法第159 條
    第1 項不得為證據之情形，均未於言詞辯論終結前聲明異議
    ，視為同意作為證據，本院審酌該等書面陳述作成之情形均
    屬正常，並無何不當之情形，且與待證事實有關聯性，認適
    當作為證據，故上開書面陳述依刑事訴訟法第159 條之5 之
    規定，均具有證據能力。
  (二)實體方面：
  1.被告自承確有於上開時、地持水果刀2 把割傷、恐嚇告訴人
    ，並將告訴人自2 樓房間押到3 樓房間，控制告訴人行動至
    丁○○、己○○進入房間將水果刀取走為止之事實，而證人
    即告訴人庚○○於偵訊及本院審理時均證稱：伊和被告是夫
    妻，本件事發時沒有住在一起，於96年5 月10日3 時30分許
    ，伊在高雄縣橋頭鄉○○村○○路17巷3 號住處2 樓房間睡
    覺，被告踹門進來，伊被吵醒，被告拿2 把水果刀，1 把押
    在伊臉部，1 把押在伊脖子上，把伊壓在床上，說「妳信不
    信，我從妳支氣管切下去，妳就死掉」，伊聽了會害怕；不
    久丙○○過來看到，叫被告不要這樣，被告說若她要救伊的
    話要連她一起殺，伊叫丙○○趕快跑，丙○○就趕快跑下樓
    求救。後來被告拿刀劃傷伊臉部、頸部、手腳等處，還刺伊
    右胸靠近腋下處1 刀，又拿刀子抵住伊脖子，把伊硬拖到3
    樓房間內，鎖上房門並說如果有人要進來救妳，就要1 刀將
    妳殺死等語，及用刀子劃過伊臉部、脖子、手臂及大腿，劃
    的力道比較輕，但有造成外傷，之後有人踹門，被告用刀子
    押在伊脖子上，伊母親丁○○、弟弟己○○進來時，被告將
    刀子很大力刺進伊左胸，伊母親、弟弟過來搶刀子，把被告
    拉開，伊趕快跑下樓，跑到1 樓就昏倒了，被告將伊從2 樓
    押到3 樓大約花了3 分鐘，在3 樓的時間則大約10幾分鐘等
    語；證人丙○○於偵訊、本院審理時證稱：伊住在表姊庚○○家斜對面，當天凌晨3 點半，伊還沒睡，聽到被告開車回
    來的聲音，伊就下樓跟伊母親講這件事，後來又聽到踹門的
    聲音及庚○○慘叫聲，伊以為被告在打庚○○，就趕快跳窗
    進去庚○○家，衝到庚○○房間，看到被告拿刀子抵著庚○○脖子，庚○○被壓在床上，伊勸被告不要這樣，有話好好
    講，被告就說若要救她的話，要連伊也一起殺，伊嚇到了，
    庚○○也叫伊趕快跑，伊就跑回家叫母親報警，並通知庚○○的母親和弟弟等語；證人丁○○於偵訊、本院審理時證稱
    ：伊和己○○住在一起，當天凌晨3 點多，伊妹妹陸秀錦（
    丙○○之母）打電話跟伊說伊女婿在殺伊女兒，伊就過去看
    ，上到3 樓門被鎖起來，伊敲門沒有人開門，己○○踹開門
    ，伊看到被告刺1 刀在庚○○身上，另1 手押在庚○○脖子
    上，伊就過去搶刀，叫庚○○趕快下樓，伊搶了刀子後就將
    現場交給己○○，自己趕快下樓，看到庚○○全身是血，後
    來庚○○送健仁醫院，醫院的人說沒有辦法處理，要轉診到
    大醫院等語；證人己○○則於偵訊、本院審理時證稱：當天
    伊在睡覺，伊母親叫伊起來，說被告要殺伊姊姊（庚○○）
    ，伊母親就帶伊去庚○○家，被告他們在3 樓房間裡，房間
    門是鎖著的，伊把門踹開，看到被告拿水果刀刺庚○○1 刀
    ，被告還有要繼續刺的動作，但第2 刀還沒刺下去，伊就過
    去和被告在搶刀子了，伊母親也有去和被告扭打、搶刀子，
    之後伊就把刀子搶下來等語（均見偵卷第6-8 頁、本院97年
    1 月2 日審判筆錄），各證人所述內容互核相符，堪予採信
    。又告訴人於96年5 月10日5 時許至長庚醫院急診，經診斷
    受有顏面部、頸部、雙側手臂、左手中指及雙側大腿多處撕
    裂傷、右胸穿刺傷併氣胸、右肺部損傷、右側橈神經損傷等
    傷害，亦有長庚醫院96年10月22日（96）長庚院高字第6A04
    76號函、病歷資料各1 份、診斷證明書2 份（見本院卷第29
    -49 頁、警卷第22-23 頁）在卷可考，此外，復有現場照片
    8 張（見警卷第24-27 頁）附卷可稽，則被告上開傷害、剝
    奪行動自由及恐嚇告訴人、證人丙○○2 人部分之犯行均已
    堪認定。
  2.按刑法上殺人與傷害致人於死之區別，本視加害人有無殺人
    之犯意為斷，被害人所受傷害之程度及部位，固不能據為認
    定有無殺人犯意之唯一標準，但被害人所受傷害之程度、部
    位，及加害人之下手情形如何，於審究犯意方面，仍不失為
    重要參考資料（最高法院87年度台上字第4494號判決意旨參
    照）。查被告在將告訴人強拖至3 樓房間後，曾向告訴人表
    示「如果有人要進來救妳，就要1 刀將妳殺死」等語，嗣於
    房門被踹開，丁○○、己○○將要進入房間內搭救告訴人時
    ，被告即持刀大力刺入告訴人左胸，欲再刺第2 刀時，為丁○○、己○○搶下水果刀而阻止，告訴人趁機逃離現場等事
    實，業據告訴人、證人丁○○、己○○分別證述如前；而胸
    部為人體要害之一，胸腔內有心臟、肺臟等重要器官，若胸
    部遭刀子刺傷，很可能造成血胸、氣胸或心肺功能損傷，導
    致死亡結果之發生，被告為有正常智識能力之人，自難對此
    諉為不知，竟仍持刀大力刺告訴人左胸1 刀，刺入後仍不停
    手，係因遭他人搶刀阻止始未刺入第2 刀，嗣告訴人經送長
    庚醫院急救，經檢查發現有左側血氣胸、左肺部損傷（左胸
    穿刺傷）之情形，需插放胸管引流，若未就醫，可能因持續
    肺部氣漏及出血導致張力性氣血胸，有危及生命之虞，此有
    上開長庚醫院96年10月22日函在卷可憑（見本院卷第29頁）
    。由上開被告下手情形、告訴人受傷程度、部位觀之，再參
    以被告曾向告訴人表示「如果有人要進來救妳，就要1 刀將
    妳殺死」等語，其後亦確於有人要進入房內搭救告訴人之際
    ，將水果刀刺入告訴人左胸等情，堪認被告於持刀刺入告訴
    人左胸時，確有殺人之犯意無疑。被告就此部分所辯無殺人
    犯意云云，核屬卸責之詞，不足採信，被告殺人未遂之犯行
    亦堪認定。至被告於上開2 樓房間內固有持刀刺入告訴人右
    胸，造成告訴人受有右胸穿刺傷併氣胸、右肺部損傷等傷害
    之行為，依當時房內僅有被告及告訴人，被告以身為男性之
    優勢力量，將手無寸鐵、孱弱無援之告訴人壓制在床上，又
    正以水果刀2 把緊密抵住告訴人身體要害之頸部、臉部等情
    觀之，若被告當時已有欲置告訴人於死之殺人犯意，則其以
    水果刀猛力切割告訴人之頸部即足使告訴人生死亡之結果；
    或其於持刀刺告訴人右胸1 刀後，亦可再繼續砍、刺告訴人
    要害，即可輕易殺害告訴人。惟被告當時並未刀割告訴人頸
    部，亦未繼續砍、刺告訴人要害，反而耗費時間、力氣將告
    訴人強拖至3 樓房間內；且在證人丁○○、己○○到場搭救
    告訴人前之10餘分鐘內，均未動手砍、刺告訴人要害，而置
    告訴人於死，直到房門被踹開，證人丁○○、己○○要進來
    搭救告訴人之際，始依照曾說過之恐嚇內容（如果有人要進
    來救告訴人，就要1 刀將告訴人殺死）刺殺告訴人。足認被
    告於2 樓房間內持刀刺入告訴人右胸時，尚無殺人之意圖，
    僅有傷害人身體之犯意甚明。是被告就此部分所辯並無殺人
    犯意等語，尚屬可採，附此敘明。
二、被告在上揭3 樓房間內持刀刺殺被害人庚○○，已著手於殺
    人犯行之實行，惟因被告遭阻止無法再刺第2 刀，且被害人
    隨即經送醫急救，而未生被害人死亡之結果，被告上開犯行
    應屬未遂，核其所為，係犯刑法第271 條第2 項、第1 項殺
    人未遂罪；其於上揭2 樓房間內所為，係犯刑法第305 條恐
    嚇危害安全罪（恐嚇告訴人、丙○○各1 次）、第277 條第
    1 項普通傷害罪；其將告訴人強押至上揭3 樓房間內留置之
    行為，係犯刑法第302 條第1 項剝奪他人行動自由罪。按刑
    法第302 條第1 項之妨害自由罪，原以強暴、脅迫為構成要
    件，其因而致普通傷害，乃強暴、脅迫當然之結果，除另有
    傷害故意外，仍祇成立該條項之罪，無同法第277 條第1 項
    之適用（最高法院30年上字第3701號判例意旨參照）。被告
    將告訴人強拖至前開3 樓房間內，鎖上房門並持水果刀劃過
    告訴人之臉部、頸部、手臂及大腿等處，以此強暴之方式剝
    奪告訴人之行動自由，因而致告訴人受有上開部位撕裂傷之
    傷害（普通傷害），此乃強暴當然之結果，此部分（被告在
    3 樓房間內劃傷告訴人之行為）不另成立傷害罪。又被告於
    前開3 樓房間內向告訴人表示「如果有人要進來救妳，就要
    1 刀將妳殺死」等語後，果真於證人丁○○、己○○正要進
    來搭救告訴人之際，持刀刺殺告訴人，則殺人（未遂）之實
    害犯吸收恐嚇之危險犯，此部分不另論以恐嚇危害安全罪。
    被告所犯上開恐嚇危害安全罪（2 次）、普通傷害、剝奪他
    人行動自由、殺人未遂等5 罪間，犯意各別，2 次恐嚇犯行
    之被害人不同，其餘犯行之罪名亦不相同，且被告係於傷害
    告訴人後，因見房門被踹開有人要進來搭救告訴人，始另行
    萌生殺人之犯意，上開各罪均應分論併罰。被告已著手於殺
    人犯罪行為之實行，而未至被害人死亡之結果，為未遂犯，
    該部分依刑法第25條第2 項規定減輕其刑。爰審酌被告為告
    訴人之夫，僅因細故即持刀恐嚇、傷害告訴人並剝奪其行動
    自由，甚至持刀刺殺告訴人，欲置告訴人於死，毫不顧念夫
    妻情份，又因丙○○出面勸阻，即恐嚇丙○○，行為實屬不
    當，惟念本件並未造成告訴人死亡結果，且被告犯後已坦承
    傷害、剝奪他人行動自由及恐嚇告訴人部分之犯行，及其犯
    罪動機、目的、手段、所生危害、告訴人所受傷勢等一切情
    狀，分別量處如主文所示之刑，並定應執行之刑，以資懲儆
    。扣案之水果刀2 把，係被告自告訴人住處廚房取得，卷內
    並無證據足認該等物品屬被告所有，爰不予宣告沒收，附此
    敘明。
據上論斷，應依刑事訴訟法第299 條第1 項前段，刑法第305 條
、第277 條第1 項、第302 條第1 項、第271 條第2 項、第1 項
、第25條第2 項、第51條第5 款，刑法施行法第1 條之1 ，判決
如主文。
本案經檢察官乙○○到庭執行職務。
中    華    民    國    97    年    1     月    16    日
              鳳山刑事第二庭  審判長法  官  林水城
                                    法  官  譚德周
                                    法  官  楊筑婷
以上正本證明與原本無異。
如不服本判決應於收受本判決後10日內向本院提出上訴書狀，並
應敘述具體理由，如未敘述上訴理由者，應於上訴期間屆滿後20
日內補提理由書狀於本院（均須按他造當事人之人數附繕本）「
切勿逕送上級法院」。
中    華    民    國    97    年    1     月    16    日
                                    書記官  林靜慧
附錄本案論罪科刑法條
中華民國刑法第271條第1、2項
殺人者，處死刑、無期徒刑或10年以上有期徒刑。
前項之未遂犯罰之。
中華民國刑法第277條第1項
傷害人之身體或健康者，處3 年以下有期徒刑、拘役或1 千元以
下罰金。
中華民國刑法第302條第1項
私行拘禁或以其他非法方法，剝奪人之行動自由者，處5 年以下
有期徒刑、拘役或3 百元以下罰金。
中華民國刑法第305條
以加害生命、身體、自由、名譽、財產之事，恐嚇他人致生危害
於安全者，處2 年以下有期徒刑、拘役或3 百元以下罰金。


司法院資訊處製作；財團法人民間司法改革基金會備份。
